【裁判字號】    95,交聲,44
【裁判日期】    950630
【裁判案由】    聲明異議
【裁判全文】
臺灣臺南地方法院交通事件裁定          95年度交聲字第44號
移送機關    交通部公路總局嘉義區監理所臺南監理站
受處分人
即異議人    丙○○
異議代理人  甲○○
上列受處分人因違反道路交通管理處罰條例案件，對於交通部公
路總局嘉義區監理所臺南監理站民國94年12月30日所為之裁決處
分（處分案號：嘉監南字第裁74-A00000000號），聲明異議，本
院裁定如下：
    主  文
異議駁回。
    理  由
一、本件異議意旨略以：
(1)、受處分人即異議人丙○○於民國94年12月30日12時13分許，
    駕駛牌照號碼AH-782號營業一般大客車行經臺北市○○路○
    段，經臺北市政府大同分局交通分隊或派出所員警（統稱大
    同分局）舉發「在劃有紅線路段臨時停車」（按經查本件係
    臺北市政府警察局交通警察大隊舉發），違反道路交通管理
    處罰條例第55條第1項第3款之規定，經臺南監理站以上開裁
    決書裁處罰鍰新臺幣3百元。
(2)、異議人前開臨停行為係本於公路法第79條暨汽車運輸業管理
    規則第40條規定為之，臺北市政府警察局交通警察大隊上開
    舉發行為，係基於國道客運臺北總站即D1轉運站之試辦而來
    ，主張依據上開管理規則第37條第1項第4款規定當地政府得
    調整變更。惟公路汽車客運班車須依「營運路線許可證」所
    核定之路線行駛，違規得依公路法處罰，亦即客運業欲變更
    行駛路線須先完成「營運路線許可證」變更加註後，始得變
    更行駛路線，絕非當地政府欲變更即可自行公告。臺北市政
    府警察局交通警察大隊上開行為已違反依法行政、汽車運輸
    業管理規則第37條第1項第4款後段、第2項及行政程序法第
    111條規定。
(3)、臺北市政府警察局大同分局惠復異議人函略以「本府交通
    局於92年4月8日發函預告各業者臺北車站週邊即將進行管制
    。93年2月10日公告並轉知業者臺北車站週邊國道客運及
    公路客運設站管制區○○○○段）－禁止新設站位。93年
    11月22日公告並轉知業者臺北車站週邊國道客運及公路客運
    設站管制區○○○○段）－撤除現有路側站位（自國道客運
    臺北總站起用日起實施，得有緩衝3個月）。94年8月2日
    國道客運臺北總站路線得調整計畫呈報交通部，並副知各業
    者重申管制事宜。94年8月16日國道客運臺北總站啟用。
    94年9 月16日函知各業者，自94年11月16日起開始管制。
    94年11月14日公告並轉知各業者臺北車站週邊國道客運及
    公路客運設站管制區○○○○段）－撤除現有路側站位實施
    日期自94年11月16日起。... 」主張違規事實掣單舉發，尚
    無違誤。
(4)、按「公路汽車客運業班車，應依營運路線許可證所核定之路
    線起點、經過地點、終點、里程行駛營運並停靠核定之站位
    上下客」；次按「經同意之營運路線及設站地點，當地政府
    如因實際需要得予調整變更，並應函請該管主管機關辦理，
    前項各款，如發生爭議，報請上級主管機關核定之。」為上
    開管理規則第40條、第37條第1項第4款及同條第2項分別定
    有明文。異議人服務之阿羅哈客運股份有限公司（下稱阿羅
    哈公司）係一合法營運之民營業者，並經高雄市政府同意許
    可營運在案，有高雄市○○○○路線許可證可稽，依該證許
    可路線，返程之終點站名為「臺北市承德站」，異議人於該
    處臨停上下客，顯為法所允許；高雄市政府94年12月29日高
    市府交三字第0940065826 號函亦認阿羅哈公司在「臺北市
    承德站」係合法上下客，交通部亦同此見解。
(5)、依前開規定可知，當地政府因實際需要欲變更經該管公路主
    管機關同意之營運路線及設站地點，須函請該管公路主管機
    關辦理，亦即須尊重該管公路機關之意見，如發生爭議，再
    報請共同上級機關核定之，始符法文意旨及行政程序，然臺
    北市政府交通局可未經阿羅哈公司公路主管機關同意即私自
    決定並執行，已與該規則第37條第1項第4款、第2項規定意
    旨有違，況阿羅哈公司之許可路線既係經高雄市政府核准，
    且從未核復同意變更，亦未經共同上級機關交通部核定變更
    ，異議人依原核定設站地點上下車，應屬合法，臺北市政府
    恣意變更設站地點，已屬行政程序法第111條第6款所謂「欠
    缺事務權限者」所為之行政處分，是臺北市政府交通局變更
    站址之公告應屬無效，依該公告所為之後續處分亦因無所附
    麗而均應撤銷，為此聲明異議云云。
二、按設有禁止臨時停車標誌、標線處所不得臨時停車，道路交
    通安全規則第111條第1項第3款定有明文。又禁止臨時停車
    線，用以指示禁止臨時停車路段，以劃設於道路緣石正面或
    頂面為原則，無緣石之道路得繪於路面上，距路面邊緣以30
    公分為度；本標線為紅色實線，道路交通標誌標線號誌設置
    規則第169條第1項、第2項分別定有明文。次按汽車駕駛人
    ，在設有禁止臨時停車標誌、標線處所臨時停車者，處新臺
    幣3百元以上6百元以下罰鍰，道路交通管理處罰條例第55條
    第1項第3款亦定有明文。
三、經查：
(1)、本件受處分人即異議人丙○○係阿羅哈公司所僱用之司機，
    其於94年12月30日12時13分許，駕駛牌照號碼AH-782號營業
    一般大客車行經臺北市○○路○段，經臺北市政府警察局交
    通警察大隊舉發遭舉發「在劃有紅線路段臨時停車」之事實
    ，有臺北市政府警察局94年12月7日北市警交大字第A000000
    00號舉發違反道路交通管理事件通知單（下稱舉發單）附卷
    可稽，並經證人即舉發之警員乙○○於本院95年2 月23日調
    查時證稱：舉發單上駕駛人欄裡面括弧註明「掌電攔停」，
    是表示是以我們掌上型電腦開單舉發的。當時舉發受處分人
    丙○○於劃有紅線路段臨時停車，當時他有坐於駕駛座上，
    他把車開進承德站要載客等語。異議人丙○○雖未到庭，惟
    異議代理人甲○○對證人乙○○上開證言並不否認，是異議
    人丙○○有上開「在劃有紅線路段臨停車」之事實，應堪認
    定。
(2)、異議人雖執其在上開設有禁止臨時停車標線處所臨時停車乃
    依公路法第79條暨汽車運輸業管理規則第40條規定，進認依
    據該規則第37條第1項第4款及同條第2項規定，臺北市政府
    如須變更阿羅哈公司之公路主管機關即高雄市政府交通局同
    意之營運路線及設站地點，須經高雄市政府交通局同意變更
    ，並經共同上級機關交通部核定變更，始得為之，臺北市政
    府恣意變更設站地點，屬行政程序法第111條第6款所規定之
    欠缺事務權限者之行政處分，其後變更站址之公告及後續處
    分均屬無效云云。惟查：
、按汽車運輸業營運路線或區○○○路主管機關得視實際需要
    酌予變更，汽車運輸業管理規則第2條第2項定有明文。又公
    路汽車客運業營運班車在市區○○路線及設站地點，應依下
    列原則辦理：(一)其行經市區○○路線及設站地點，基於維護
    當地交通秩序之需要，應與當地政府協議定之。(二)市區○○
    路線，以能便捷直接到達業者在該市區所設之車站為原則。
    (三)市區設站，其間隔不得少於5百公尺。(四)經同意之營運路
    線及設站地點，當地政府如因實際需要得予調整變更，並應
    函請該管公路主管機關辦理，汽車運輸業管理規則第37條第
    1項定有明文，該條第1項第4款所稱「當地政府」於本案當
    係指臺北市政府（實際業務則由臺北市政府交通局負責處理
    ）；另所稱「該管公路主管機關」，依汽車運輸業管理規則
    第139條之1第3項之規定，直轄市○○○路汽車客運業之營
    運管理，由交通部委託直轄市政府辦理，以及阿羅哈公司係
    設立於高雄市○○○路2號，並由高雄市政府發給營運路線許
    可證之事實，汽車運輸業管理規則第37條第1項第4款所稱「
    該管公路主管機關」，於本案當係指高雄市政府（實際業務
    則由高雄市政府交通局負責處理），此亦為異議人於異議狀
    所肯認。然細究前開規定，並無異議人所稱如該管公路主管
    機關即臺北市政府如因實際需要欲調整變更客運業營運班車
    在市區○○路線及設站地點時，須得哈羅哈公司之該管公路
    機關即高雄市政府之同意，異議人此部分主張，與法相悖，
    應無可採。
、次按標線之設置目的，在於提供車輛駕駛人及行人有關道路
    路況之警告、禁制、指示等資訊，以便利行旅及促進交通安
    全；標線之設置，由主管機關依其管轄辦理之；所稱主管機
    關，指公路主管機關、市區道路主管機關及警察機關，為道
    路交通標誌標線號誌設置規則第2條、第4條第1項、第5條所
    明定。又直轄市道路及交通之規劃、營運及管理，係屬直轄
    市自治事項，地方制度法第18條第10款第1目第2目定有明文
    。是本諸前開規定，臺北市區之標線設置及交通規劃管理當
    屬臺北市政府之權限，臺北市政府為促進交通安全，便利行
    人及車輛之行車安全，自有權變更原有標線之設置規劃，而
    揆諸上開汽車運輸業管理規則第37條第1項第4款法意，亦係
    本諸地方自治精神，認公路客運之營運路線及設站地點位在
    當地政府之市區時，事關當地政府之公益，而與發給營運路
    線許可證之該管公路主管機關所轄市區無關，不涉發給營運
    路線許可證之該管公路主管機關市區之公益，因此當地政府
    如因實際需要得予調整變更，並函請該管公路主管機關辦理
    即可（即變更原營運路線許可證之有關客運業者在當地政府
    之營運路線及設站地點），亦即公路客運之營運路線及設站
    地點之調整變更，係屬當地政府之權限，可因實際需要，依
    行政裁量權予以調整變更，並會知該管公路主管機關辦理即
    可。
、臺北市政府為落實推動城際客運轉運站政策，減少大客車於
    臺北市區道路繞行及於路側密集設站衍生之交通、環境、噪
    音及居住品質問題，基於維護營運秩序維持道路交通安全與
    暢通，及增進公共利益之需要，除由臺北市政府交通局於92
    年4月8日以北市交二字第09231330601號函預告各業者（含
    阿羅哈公司）臺北車站週邊即將進行管制，嗣於93年2月10
    日以北市交二字第09330551101號函公告並轉知業者「臺北
    車站週邊國道客運及公路客運設站管制區○○○○段）—禁
    止新設站位」；於93年11月22日以北市交二字第0933552540
    1號函公告並轉知業者「臺北車站週邊」國道客運及公路客
    運設站管制區○○○○段）—撤除現有路側站位（自國道客
    運臺北總站啟用日起實施，得有緩衝3個月）外，有卷附上
    開函文公告可憑。再臺北市政府交通局復於94年7月11日邀
    集客運業者（包括阿羅哈公司）及各公路主管機關（包括交
    通部公路總局、各監理所及高雄市政府交通局）就國道客運
    臺北總站週邊交通改善事宜召開第2次會議，經各公司、機
    關派員參加（高雄市政府交通局以電話請假未出席），決議
    同意配合路線調整、由臺北市政府交通局將試行營運計畫函
    報交通部及交通部公路總局核備及於營運後路線調整定案後
    再辦理正式路線調整事宜。嗣臺北市政府交通局於94年8月2
    日以北市交二字第09433236500號函即將國道客運臺北總站
    路線調整計畫呈報交通部，並建請路線調整暫以試行方式辦
    理，待營運後路線調整定案後再辦理正式路線調整，另副知
    各業者自94年8月16日開始試行及相關管制事宜。而就上開
    路線調整試辦事宜，交通部公路總局於94年8月19日以路監
    運字第0940035982號函建請交通部依「汽車運輸業管理規則
    第37條第1項第4款」規定予以同意辦理，嗣並經交通部於94
    年9月7日以交路字第0940048071號函復臺北市政府交通局同
    意辦理。臺北市政府交通局即據該函於94年9月6日以北市交
    二字第09433804600號函知阿羅哈客運業者，告知原設於臺
    北車站週邊國道客運及公路客運設站管制區範圍內之原有上
    客站位均予撤除，請確實依試行計畫所載路線行駛，另因阿
    羅哈公司依臺北市政府交通局前揭94年8月2日函就變更核定
    路線補送申請緩衝期，故同意緩衝期限至94年11月15日止，
    屆時管制區○○路側上客站將撤銷，並副知交通部公路總局
    、高雄市政府交通局；後該局再於94年11月4日以北市交二
    字第09435032901號函，依據公路法第79條第5項、汽車運輸
    業管理規則第20條、第37條及處罰條例第5條第1款規定及臺
    北市政府91年7月4日府交三字第09106823500號及第0000000
    0000號公告委任事項、臺北市政府交通局93年11月22日北市
    交二字第09335525401號公告臺北車站週邊國道客運及公路
    客運路線設站管制區○○○○段），公告「臺北車站週邊國
    道客運及公路客運路線設站管制區」範圍內長途客運站位撤
    銷事宜；末於94年11月23日該局再以北市交二字第09435240
    700號函檢附路線調整表，請交通部公路總局、各監理所及
    高雄市政府交通局協助完成許可證加註事宜，並副知各客運
    業者，均有上開公函、公告在卷足佐。是臺北市政府源於地
    方自治精神，為落實推動城際客運轉運站政策，以減少市區
    交通壅塞、噪音等問題，進而提升市民居住品質，設定國道
    客運臺北總站，撤銷原為長途客運車起迄總站之臺北市○○
    路○段之原有營運站，統一遷移至國道客運臺北總站，並將
    該路段規劃為禁止臨時停車之管制區，參諸上開說明，係於
    法有據，異議人認臺北市政府交通局所為之路線調整處分係
    屬行政程序法第111條第6款之「缺事務權限」之行政處分，
    尚有誤會。
、又阿羅哈公司如認為臺北市政府變更長途客運業營運路線及
    撤銷設站處所之處分有所違法或不當，自應依訴願、行政訴
    訟等方式尋求救濟。茲臺北市政府撤銷原為長途客運車起迄
    總站之臺北市○○路○段原有營運站，統一遷移至國道客運
    臺北總站，並將該路段規劃為禁止臨時停車之管制區，其所
    為之處分，既未經有權機關認定為違法或不當而予以撤銷，
    ，異議人自有遵守變更後之交通標線規範之義務，併為敘明
    。
四、綜上所述，異議人為阿羅哈公司所僱用之司機，明知臺北市
    ○○路○段業經劃設紅色實線，為禁止臨時停車管制區，卻
    秉其公司之命令，於上開時間，在該禁止臨時停車處所停車
    ，則原處分機關依道路交通管理處罰條例第55條第1項第3款
    之規定，並參酌違反道路交通管理事件統一裁罰標準表之相
    關規定，裁處異議人罰鍰新臺幣3百元，於法並無違誤。本
    件異議為無理由，應予駁回。
五、據上論斷，應依道路交通案件處理辦法第19條，裁定如主文
    。
中    華    民    國    95    年    6     月    30    日
                              交通法庭法  官  林勝利
以上正本證明與原本無異
如不服本裁定應於送達後5日內向本院提出抗告狀
                                書記官  陳金堂
中    華    民    國    95    年    6     月    30    日


司法院資訊處製作；財團法人民間司法改革基金會備份。
